臺灣臺中地方法院交通事件裁定　　　 100年度交聲字第1232號
原處分機關　交通部公路總局臺中區監理所豐原監理站
異　議　人
即受處分人　王趙強
上列異議人即受處分人因違反道路交通管理處罰條例之聲明異議
事件，對於交通部公路總局臺中區監理所豐原監理站民國100年3
月14日所為之處分（豐監稽違字第裁 63－Z00000000號裁決書）
，聲明異議，本院裁定如下：
    主  文
原處分關於吊扣職業聯結車駕駛執照拾貳個月部分撤銷。
王趙強汽車駕駛人酒精濃度超過規定標準，吊扣大貨車職業駕駛
執照壹年。
    理  由
一、原處分機關交通部公路總局臺中區監理所豐原監理站原處分
    意旨略以：受處分人王趙強於民國99年12月10日21時許，駕
    駛車牌號碼128－ＧＥ號營業一般大貨車，行經國道3號158.
    5公里南向處，因「酒後駕車，酒測值0.62MG /L，核定值0.
    25MG/L，超過0.37MG/L（禁駛）」之違規，為內政部警政署
    國道公路警察局第七警察隊依違反道路交通管理處罰條例第
    35條第1項第 1款規定，以公警局交字第Z00000000號違反道
    路交通管理事件通知單舉發。受處分人逾期未到案，原處分
    機關遂於100年 3月14日以豐監稽違字第裁63－Z00000000號
    裁決書，裁處吊扣駕駛執照12個月，並應參加道路交通安全
    講習（本案因已受刑事法律處罰，故罰鍰部分未另裁處）等
    語。
二、本件異議人即受處分人聲明異議意旨則略以：受處分人係因
    駕駛營業大貨車酒駕而遭吊扣駕照，惟其所執者為聯結車之
    職業駕駛執照，爰請求准予只吊扣大貨車之執照，以維生計
    等語。
三、按汽車駕駛人，駕駛汽車經測試檢定酒精濃度超過規定標準
    者，處新臺幣15,000元以上60,000元以下罰鍰，並當場移置
    保管該汽車及吊扣其駕駛執照 1年；因而肇事致人受傷者，
    並吊扣其駕駛執照2年；汽車駕駛人，有第35條第1項規定之
    情形，應接受道路交通安全講習，道路交通管理處罰條例第
    35 條第1項第1款、第24條第1項第2款分別定有明文。
四、次按94年12月14日修正前道路交通管理處罰條例第68條原規
    定：「汽車駕駛人，因違反本條例及道路交通安全規則之規
    定，受吊扣或吊銷駕駛執照處分時，吊扣或吊銷其持有各級
    車類之駕駛執照」，業經修正為：「汽車駕駛人，因違反本
    條例及道路交通安全規則之規定，受吊銷駕駛執照處分時，
    吊銷其持有各級車類之駕駛執照」，並由行政院於95年 2月
    27日以行政院院臺交字第0950082898號令發布自95年3月1日
    施行。該修正條文之立法說明略以：「原條文將違法或違規
    駕駛人所持有各級車類之駕駛執照一併吊扣或吊銷，失之過
    酷，影響人民工作及生活甚鉅，爰修正之」等語，其立法意
    旨在於最高級車類之駕駛執照係受處分人賴以維生之工具，
    而受處分人駕駛較低級車類之車輛違規受罰，卻一併吊扣其
    最高級車類駕駛執照，對受處分人之工作權及生存權造成極
    大之損害，有違憲法保障人民生存權及工作權之意旨，故應
    予修法解決。又對於維護交通秩序、達成公益目的，尚有其
    他相同有效之手段可資運用，應選擇侵害人民權益最小之手
    段，其一併吊扣其最高級車類駕駛執照係全面剝奪人民賴以
    維生之方式，顯然並非為最輕微之手段，所造成之損害已與
    欲達成目的之利益顯失均衡，亦有違比例原則（司法院大法
    官會議釋字第 577號解釋相同意旨參照）。是依前開修正後
    道路交通管理處罰條例第68條規定，受吊扣駕駛執照處分時
    ，不再吊扣其持有各級車類之駕駛執照，僅於受吊銷駕駛執
    照處分時，始吊銷其持有各級車類之駕駛執照，而限縮原條
    文之適用範圍甚明；再按道路交通管理處罰條例第68條又於
    99年5月5日修正，並自99年9月1日施行，而修正後之道路交
    通管理處罰條例第68條增定第 2項規定：「領有汽車駕駛執
    照之汽車駕駛人，除駕駛聯結車、大客車、大貨車外之非其
    駕駛職照種類之車輛，違反本條例及道路交通安全規則之規
    定，應受吊扣駕駛執照情形，無因而肇事致人受傷或重傷者
    ，計違規點數5點，但1年內違規點數共達 6點以上或再次應
    受吊扣駕駛執照情形者，併依原違反本條例應受吊扣駕駛執
    照處分規定，吊扣其駕駛執照」，其立法理由略以：「鑒於
    本條例前已修正刪除受吊扣駕駛執照處分，吊扣各級駕駛執
    照之規定，為利明確汽車駕駛人駕駛非其駕駛執照種類之車
    輛，違反應受吊扣駕駛執照之處分處理，並在兼顧本條例立
    法意旨下，增訂第 2項得緩即予吊扣而採計違規點數及駕駛
    人仍無改正仍再犯違規之應併原吊扣處罰之規定」，益徵汽
    車駕駛人違規駕駛而受吊扣駕駛執照處分時，僅得吊扣違規
    當時所駕駛車輛之駕駛執照，不得再擴大適用而吊扣其持有
    之各級車類之駕駛執照，至為顯明。（臺灣高等法院臺中分
    院100年度交抗字第50號裁定意旨參照）
五、經查：
  (一)本件受處分人王趙強持有聯結車職業駕駛執照，於上揭時、
    地駕駛上開營業大貨車，因酒後駕車經警測得其呼氣中所含
    酒精濃度達每公升0.62毫克違規事實，為受處分人所不爭執
    ，並有受處分人汽車駕照基本資料、內政部警政署國道公路
    警察局公警局交字第 Z00000000號舉發違反道路交通管理事
    件通知單影本各 1份在卷可稽，是受處分人確有酒後駕駛營
    業大貨車，經測試檢定酒精濃度超過規定標準之違規，洵堪
    認定。又受處分人為領有聯結車職業駕駛執照之汽車駕駛人
    ，其酒後駕駛上開營業大貨車之違規行為係發生於99年12月
    10日，裁處於100年3月14日，自應依99年5月5日修正、99年
    9月1日施行之道路交通管理處罰條例第68條規定裁處，惟受
    處分人本件違規行為時，是駕駛營業大貨車，不符合修正後
    道路交通管理處罰條例第68條第 2項所定僅記違規點數之情
    形，依法仍應裁處吊扣駕駛執照。而現行道路交通管理處罰
    條例第68條之規定，既將「吊扣」等字刪除，是駕駛人受吊
    扣駕駛執照處分時，應不再吊扣其持有各級車類之駕駛執照
    ，故原處分機關於作成吊扣駕駛執照處分時，應就行為人所
    應吊扣之駕駛執照種類予以限定，始符合依法行政原則。
  (二)本件受處分人違規行為時，係駕駛營業大貨車，已如前述，
    揆諸前開說明，其依法所受之處分應為吊扣大貨車職業駕駛
    執照，自不得於受處分人駕駛營業大貨車有違反道路交通管
    理處罰條例第35條第1項第1款規定之違規行為，進而吊扣受
    處分人之其他各級駕駛執照，原處分機關未審酌及此，逕為
    裁罰，即難認為允當。至受處分人目前僅領有職業聯結車駕
    駛執照，並未同時領有較低級之汽車駕駛執照，致無較低級
    車類之職業大貨車駕駛執照可供吊扣，此係源於道路交通安
    全規則關於「一照原則」之駕照管理問題，要不能因執行困
    難或法規漏洞，即置立法修正通過之條文不予遵守適用，遽
    擴張解釋認應吊扣受處分人之各級車類駕駛執照。況依道路
    交通安全規則第61條第1項第1款規定，汽車駕駛人取得高一
    級車類之駕駛資格者，應換發駕駛執照，並准其駕駛較低級
    車類之車輛，已領有聯結車駕駛執照者，得駕駛大客車、大
    貨車、代用大客車、大客貨兩用車、曳引車、小型車、輕型
    機器腳踏車。自96年2 月1日起以領有大貨車駕駛執照2年以
    上之經歷申請考驗取得聯結車駕駛執照者，不得駕駛大客車
    、代用大客車、大客貨兩用車。是汽車駕駛人領有職業聯結
    車駕駛執照者，即可駕駛前述「較低級車類」之大貨車，換
    言之，駕駛人雖僅持有 1張職業聯結車駕駛執照，然該駕駛
    執照實則包含較低級種類之駕駛資格，屬「多合一」之駕駛
    執照，是原處分機關於執行時，自非不得在受處分人繳送之
    職業聯結車駕駛執照上註明「吊扣大貨車職業駕駛執照」後
    發還，供其繼續持用，或其他適當方式執行，以貫徹裁罰本
    旨。基上，本件受處分人之異議為有理由，爰撤銷原處分關
    於吊扣職業聯結車駕駛執照12個月部分，並就撤銷部分改諭
    知如主文第 2項所示之處罰。另受處分人確有為上開飲酒後
    駕車之危險駕車行為，既如上述，則原處分機關依上開規定
    ，裁處施以道路安全講習部分，自無違誤之處，且依受處分
    人聲明異議意旨，亦僅就原處分機關所處吊扣駕駛執照部分
    請求撤銷，此部分之處分自非屬本院應予審究之範圍，併此
    敘明。
據上論斷，應依道路交通管理處罰條例第87條第 2項，道路交通
事件處理辦法第19條前段，裁定如主文。
中    華    民    國    100    年    5    月    31    日
                        交通法庭  法  官  張智雄
以上正本證明與原本無異。
如不服本裁定，應於收受送達後5日內向本院提出抗告狀。（應
附繕本）
                                  書記官  黃舜民
中    華    民    國    100    年    5    月    31    日